【裁判字號】    91,聲判,61
【裁判日期】    920217
【裁判案由】    聲請交付審判
【裁判全文】
臺灣臺北地方法院刑事裁定                          九十一年度聲判字第六一號
    聲  請  人  乙○○  男四十.
    代  理  人  林富村律師
    被      告  甲○○  男  六.
右列聲請人因告訴被告誣告案件，不服臺灣高等法院檢察署檢察長中華民國九十一年
五月三十一日，九十一年度上聲議字第六七０號駁回聲請再議之處分（原不起訴處分
案號：臺灣臺北地方法院檢察署九十年度偵字第一二七八二號），聲請交付審判，本
院裁定如左：
    主    文
聲請駁回。
    理    由
一、按告訴人不服上級法院檢察署檢察長或檢察總長認再議為無理由而駁回之處分者
    ，得於接受處分書後十日內委任律師提出理由狀，向該管第一審法院聲請交付審
    判。法院認為交付審判之聲請不合法或無理由者，應駁回之。刑事訴訟法第二百
    五十八條之一、第二百五十八條之三第二項前段，分別定有明文。
二、本件聲請人以被告涉犯刑法誣告之罪，向臺灣臺北地方法院檢察署檢察官提出告
    訴，經該檢察署檢察官為不起訴處分後，聲請人不服聲請再議，亦經臺灣高等法
    院檢察署檢察長以再議為無理由，而於九十一年五月三十一日駁回再議，聲請人
    於同年六月十一日收受處分書並於同年月十八日向本院聲請交付審判，合先敘明
    。
三、聲請意旨略以：（一）被告親口對證人徐美智說：「並沒有撞到我，真好運」，
    足證聲請人車子並沒有撞到被告；（二）依被告在臺灣桃園地方法院檢察署八十
    九年度偵字第一三四三０號殺人未遂案件，於八十九年九月二十九日檢察官訊問
    時稱：「我當時站在車子之左側，其倒車後二、三公尺，我就在其左前方，他是
    以正面撞我左腳，就滾上其車，就滑下來，左胸亦受傷」，又證人徐兆海於前案
    第一審調查時稱：「案發當時告訴人（即被告）係立於被告（即告訴人）車輛之
    左前方」，由此可見，被告當時係站立於聲請人之車輛左前方，而非正前方，被
    告何以竟能被聲請人所駕車輛撞到，並撞擊至車頂？且聲請人之車輛為何反而係
    跌落右前方之斷坎下？臺灣高等法院九十年度上易字第五三○號確定判決亦認定
    此事實；（三）而證人徐兆海於前案第一審證稱：「桃園縣龍潭鄉上林村溝西四
    十一號前廣場約僅可停七、八輛車，當時廣場上除被告之自用小客車外，尚有停
    放另一輛自用小客車，且該廣場當場尚有擺放祭祖用的金爐、銀爐各一個」，另
    被告於前案第一審自承當時還有親友多人在廣場上燒紙錢，而依證人徐兆海所繪
    之現場圖所示，聲請人之車輛後方即放置金爐、銀爐各一，在此等囿小之空間內
    ，聲請人欲先倒車，再急速前進，猛力衝撞被告，致被告被撞至車頂上而翻滾落
    下，且又能精準地不撞及無辜，自無可能。參以被告若因聲請人所駕車輛狠力衝
    撞而「被撞至車頂上而翻滾落下」，何以僅有如診斷證明書所載右腹五×一公分
    、左膝三公分×一公分、二公分×一公分之擦傷，又何能如證人徐兆海所稱其尚
    能自斷崖下自行爬起？被告所受之擦傷，顯與被告所稱：聲請人所駕車輛狠力衝
    撞而被撞至車頂上而翻落下應受之傷害不符，臺灣高等法院九十年度上易字第五
    三○號判決亦認定此事實；（四）聲請人懷疑被告串通龍華診所醫師周益峰偽造
    擦傷之診斷證明書，因上述現場目睹證人，均證述沒有看到聲請人車子撞被告，
    被告亦親口對證人徐美智說：「並沒有撞到我，真好運」，足證聲請人車子並沒
    有撞到被告，另被告在檢察官偵查中供稱：他（指聲請人）是以正面撞伊左腳，
    就滾上其車，就滑下來，左胸亦受傷云云，已如上述，又被告殺人未遂告訴狀所
    指訴被告（即聲請人）猛踩油門衝撞告訴人（即被告），既為猛踩油門，則被告
    不可能左膝僅受擦傷，果真被聲請人撞到，被告必定骨折、斷腿，足見被告診斷
    證明書係偽造，則調閱出具診斷證明書之龍華診所之被告病歷表以其擦傷之位置
    比對聲請人車子之保險桿之高度即明，或傳訊出具診斷證明書之醫師到庭說明，
    猛踩汽車油門衝撞為何僅受擦傷？又調閱被告病歷表送醫事機關鑑定，則被告是
    否受聲請人猛踩汽車油門衝撞所致，立見分明，原檢察官不予調閱比對，並傳訊
    醫師到庭說明即為不起訴處分，顯係草率；（五）八十九年二月十九日在龍潭鄉
    上林村溝西四十一號門前，係被告無故挑釁用鐵條砸毀聲請人所有牌照號碼７Ｇ
    ─６８６８號賓士車，聲請人僅欲將車開走，並未撞到被告，被告更無被撞至車
    頂上而翻滾落下，被告上開告訴，雖經臺灣桃園地方法院檢察署以傷害罪起訴，
    惟經臺灣桃園地方法院以八十九年度易字第二五０七號判決無罪，被告不服聲請
    檢察官上訴，復經臺灣高等法院於九十年三月三十日以九十年度上易字第五三０
    號判決無罪確定在案，被告是否被車子撞到，乃被告自己親歷的事實，竟故意捏
    造聲請人猛踩油門衝撞到之被害事實堅指聲請人有殺人未遂之犯罪行為；（六）
    被告故意捏造聲請人開車撞到被告及被撞至車頂而翻滾跌落下，自己親歷之事實
    ，向該管公務員誣告聲請人殺人未遂為要脅，要求賠償及道歉，其主觀上具有為
    自己不法所有之意圖至明等語。
四、本院查：
（一）按新修正刑事訴訟法第二百五十八條之一規定告訴人得向法院聲請交付審判，
      係新增對於「檢察官不起訴或緩起訴裁量權」制衡之一種外部監督機制，法院
      僅就檢察官所為不起訴或緩起訴之處分是否正確加以審查，以防止檢察機關濫
      權，依此立法精神，同法第二百五十八條第三項規定法院審查聲請交付審判案
      件時「得為必要之調查」，其調查證據之範圍，自應以偵查中曾顯現之證據為
      限；而同法第二百六十條對於不起訴處分已確定或緩起訴處分期滿未經撤銷者
      得再行起訴之規定，其立法理由說明該條所謂不起訴處分已確定者，包括「聲
      請法院交付審判復經駁回者」之情形在內，是前述「得為必要之調查」，其調
      查證據範圍，更應以偵查中曾顯現之證據為限，不得就告訴人新提出之證據再
      為調查，亦不得蒐集偵查卷以外之證據，否則，將與刑事訴訟法第二百六十條
      之再行起訴規定，混淆不清，亦將使法院兼任檢察官而有回復「糾問制度」之
      虞；且法院裁定交付審判，即如同檢察官提起公訴使案件進入審判程序，是法
      院裁定交付審判之前提，必須偵查卷內所存證據已符合刑事訴訟法第二百五十
      一條第一項規定「足認被告有犯罪嫌疑」檢察官應提起公訴之情形，亦即該案
      件已經跨越起訴門檻，否則，縱或法院對於檢察官所認定之基礎事實有不同判
      斷，但如該案件仍須另行蒐證偵查始能判斷應否交付審判者，因交付審判審查
      制度並無如同再議救濟制度得為發回原檢察官續行偵查之設計，法院仍應依同
      法第二百五十八條之三第二項前段規定，以聲請無理由裁定駁回，合先敘明。
（二）右開聲請交付審判之理由，業據臺灣臺北地方法院檢察署檢察官以九十年度偵
      字第一二七八二號不起訴處分書及臺灣高等法院檢察署檢察長以九十一年度上
      聲議字第六七０號處分書內審酌：（１）刑法誣告罪之成立，以意圖使他人受
      刑事處分或懲戒處分，而為虛偽之告訴告發為要件。所謂虛偽係指明知無此事
      實故意捏造而言，若告訴人誤認有此事實或以為有此嫌疑，自不得指為虛偽，
      即難科以本罪（最高法院四十年臺上字第八十八號判例參照）。查本案被告甲
      ○○對告訴人乙○○提出前揭殺人未遂告訴，經臺灣桃園地方法院檢察署檢察
      官偵查後認乙○○無殺人故意而改以傷害罪提起公訴，嗣雖經臺灣桃園地方法
      院以八十九年易字第二五０七號案件判決無罪，並經臺灣高等法院以九十年上
      易字第五三０號案件駁回上訴確定。惟本案告訴人於臺灣桃園地方法院八十九
      年易字第二五０七號案件審理中辯稱：伊在案發日下午兩點多聽到被告用鋼筋
      敲砸伊停在桃園縣龍潭鄉上林村溝西四十一號前廣場的車，伊趕忙進到車內要
      把車子開走，但是停放車輛的廣場有很多人，而且該廣場不是很寬敞，所以伊
      必須作很多次的倒車及迴車才能把車子開走，此時被告仍奮力地砸伊之車子引
      擎蓋及前擋風玻璃，因為被告鋼筋向伊車之前擋風玻璃砸過來，伊本能地舉起
      右手來要保護伊之頭，因伊之前就做過倒車之動作，當時正準備往前，腳踩在
      油門上，被告之鋼筋打過來，伊才不小心踩油門過多，車子就直接往斷崖的地
      方衝過去，伊並沒有撞到被告．．．等語（詳該案判決書第二頁）。則本案告
      訴人乙○○之自小客車於當時確有向前衝出之事實，而甲○○於當時並受有右
      腹、左膝多處擦傷之傷害，經臺灣桃園地方法院檢察署檢察官據以對徐政道提
      起公訴，是甲○○所述尚非全然無稽，雖臺灣桃園地方法院及臺灣高等法院均
      以無從證明乙○○確有撞到甲○○及乙○○之自小客車當時係因乙○○情急之
      下誤踩油門才衝下駁坎，而為乙○○無罪之判決，然不能據此即認甲○○所述
      均係憑空捏造，依前揭判例說明，自難認其犯有誣告罪嫌。（２）刑法第三百
      四十六條恐嚇取財罪中之恐嚇行為，係指以將來不法之惡害通知他人，使之心
      生恐懼。本案被告甲○○既認告訴人駕駛自小客車對其衝撞有殺人之故意，其
      委請律師發出存證信函要求告訴人乙○○道歉及賠償，並欲提出告訴，乃其合
      法權利之行使，主觀上亦難認其有何不法之意圖。告訴代理人雖稱被告要求賠
      償新臺幣二千萬元云云，惟被告堅決否認有向告訴人要求賠償，且告訴代理人
      亦未舉證證明確有此事，是核被告所為與刑法詐欺取罪之構成要件尚有未合，
      應認被告此部分罪嫌亦有不足；（３）而臺灣高等法院九十年度上易字第五三
      ０號判決聲請人被訴傷害無罪，是以被告是否係被聲請人蓄意衝撞、如何衝撞
      ，證人徐兆海乃至其他人均無目擊，因認該案公訴人引證人徐鍾次妹、徐美智
      二人可證明有傷害被告部分，即屬無據等情為論據，而判決聲請人被訴傷害無
      罪，然依證人於上件案件所證，被告當時確係立於車旁，聲請人所駕車輛確有
      車速及衝撞力不算差地往前開，被告亦有倒地之事實，而被告確有受傷，亦有
      事發當日就醫之診斷證明書可證，被告已立於車旁，聲請人駕車不算差之車速
      及衝撞力往前開，致被告倒地且受傷，被告已此申告聲請人涉有殺人未遂罪嫌
      ，尚難認係明知無此事實故意捏造，又被告究竟有無被撞及，並無任何證據足
      認確未被撞及，且被撞及與否並非認定聲請人駕車衝撞是否成立殺人未遂之必
      然條件，故亦難以此被告有無撞及之事實為推論被告是否成立誣告罪之不利證
      據，又被告是以聲請人涉有殺人未遂罪嫌，委請律師發出存證信函要求聲請人
      道歉及賠償，並欲提出告訴，此係被告合法權利之行使，主觀上難認有何不法
      所有意圖，核與恐嚇取財構成要件有間，檢察官及檢察長處分書，綜上各點，
      認被告誣告及恐嚇取財之罪嫌不足，而予以不起訴處分及駁回再議。
五、本件聲請人雖執前揭理由認被告涉有誣告、恐嚇取財之罪嫌，而向本院聲請交付
    審判，然臺灣臺北地方法院檢察署檢察官及臺灣高等法院檢察署處分書，已就聲
    請人於前揭理由予以斟酌，並詳加論述所憑證據及其認定之理由，俱如前段所述
    ，本院並依職權調閱前開偵查卷宗查核無誤。且原處分所載證據取捨及事實認定
    之理由，尚無違背經驗法則或論理法則之情事，另聲請人於聲請理由並稱本件伊
    懷疑傷單是偽造，應調閱被告病歷送醫事機關鑑定云云，惟若被告確要偽造前述
    傷單，自可配合其所訴稱被撞及之方式，而為誇大之記載，要非僅記載為右腹五
    ×一公分、左膝三公分×一公分、二公分×一公分之擦傷，又即令前述傷單為不
    實，惟被告是否受有傷害，並非認定聲請人駕車衝撞是否成立殺人未遂之必然條
    件，故亦難以此為推論被告是否成立誣告罪之不利證據，參諸法院辦理刑事訴訟
    案件應行注意事項第一百十八點規定，是原檢察官及臺灣高等法院檢察署檢察長
    以被告犯罪嫌疑不足，分別予以不起訴處分及駁回再議之聲請，並無不當。本件
    聲請交付審判意旨顯無理由，應予駁回。
六、依刑事訴訟法第二百五十八條之三第二項前段，裁定如主文。
中      華      民      國      九十二      年      二      月    十七  日
                                      臺灣臺北地方法院刑事第四庭
                                          審判長法  官  余  學  淵
                                法  官  吳  靜  怡
                                                法  官  陳  嘉  琪
右正本證明與原本無異。
本件不得抗告。
                                                書記官  林  素  霜
中        華        民        國    九十二    年    二      月    十九  日


司法院資訊處製作；財團法人民間司法改革基金會備份。
